【裁判字號】    98,易,587
【裁判日期】    980623
【裁判案由】    詐欺
【裁判全文】
臺灣臺中地方法院刑事判決               98年度易字第587號
公  訴  人  臺灣臺中地方法院檢察署檢察官
被      告  甲○○
上列被告因詐欺案件，經檢察官提起公訴（98年度偵字第289號）
，本院判決如下：
    主    文
甲○○幫助犯詐欺罪，累犯，處有期徒刑參月，如易科罰金，以
新台幣壹仟元折算壹日。
    事    實
一、甲○○因偽造文書案件，經判處有期徒刑九月確定，甫於97
    年6月5日執行完畢，仍不知悔改，可預見將金融機構帳戶交
    由他人使用，可能幫助詐欺犯罪集團詐騙社會大眾匯款至該
    帳戶，成為所謂「人頭帳戶」，竟基於即使發生亦不違反本
    意之幫助故意，於97年11月19日，要求其不知情之子乙○○
    向國泰世華商業銀行文華簡易分行所申辦帳號第0000000000
    00000號帳戶後，旋於同年月20日上午10時許，在臺中市西
    屯區逢甲大學門口，將其子乙○○之上開帳戶金融卡、密碼
    、身分證影本，交付予真實姓名年籍不詳之詐欺集團成員使
    用。嗣上開詐欺集團成員取得乙○○上開帳戶後，即共同意
    圖為自己不法所有，基於詐欺取財之犯意聯絡，於97年11月
    20 日21時許，撥打電話予丙○○，佯稱丙○○因網路購物
    作業錯誤，將連續扣款，須依指示匯款操作，施用詐術致丙○○因而陷於錯誤，而於同日23時6分許，在桃園縣龜山文
    化郵局，接續以自動櫃員機轉帳方式，匯款2萬9898元入甲○○所交付之上開金融帳戶，其後該詐欺集團成員旋將上開
    款項提領殆盡。嗣經丙○○發覺受騙，報警處理而查獲。
二、案經臺中市警察局第六分局報請臺灣臺中地方法院檢察署檢
    察官偵查起訴。
    理    由
一、證人丙○○於警詢中之供述，係被告以外之人於審判外之陳
    述，當事人於本院調查證據時，知有刑事訴訟法第159條第1
    項不得為證據之情形，而未於言詞辯論終結前聲明異議，視
    同意作為證據，且本院審酌該言詞陳述，僅係被害人陳述被
    害之經過，並未積極指認被告，且提出與所述相符之匯款單
    等為據，應非攀誣之陳訴，本院認為其作成時之情況為適當
    ，而得為證據，合先敘明。
二、訊據被告甲○○矢口否認有前揭犯行，辯稱：「約97年11月
    18日左右我看自由時報找工作而時報上有一個小廣告其內容
    為：應徵司機工作，我想我本身有職業大貨車執照所以我打
    電話給對方應徵，有一名男子於電話中問我要應徵何種司機
    ？我回答：都可以，然後就向我說他們所應徵的司機比較特
    別，他們所徵的司機是負責接送小姐到汽車旅館，沒有底薪
    要自備交通工具，每趟可得800元，汽油費另外補助，我想
    我是兼職性質的所以我就答應他，電話中他要我先準備一張
    銀行的提款卡包括密碼及身份證影本，對方說：我的工作就
    是作馬夫而每次小姐交易完後會拿1800元給我，其中800元
    是我薪水，另外是小姐要繳回工作的錢，為避免被抓查到所
    以對方要我每跑3趟後就把錢存入我的銀行帳號內，他們會
    用我所給的提款卡將錢領走；我認為有道理所以將提款卡包
    括密碼及身分證影本給對方，21日他們會通知我上班，我於
    21日早上發現對方電話未開機後就拿簿子去銀行掛遺失時才
    知道被列警示帳號。」云云。惟查，上開事實業據被害人丙○○於警詢時陳述明確在卷，並有桃園縣政府警察局龜山分
    局坪頂派出所受理各類件紀錄表影本、受理刑事案件報案三
    聯單影本、受理詐騙帳戶通報警示簡便格式表影本、內政部
    警政署反詐騙案件紀錄表影本、郵政自動櫃員機交易明細影
    本各1紙、上開乙○○帳戶開戶印鑑卡影本、存款開戶申請
    書影本、存摺存款交易查詢影本等在卷可稽。證人乙○○雖
    於本院審理中證稱，伊父親因之前有欠銀行錢，如果錢匯入
    他的帳戶會被銀行扣走，所以請伊幫他開個帳戶讓他用，九
    十七年十一月十九日開完戶，當天晚上拿回家交給他用，當
    時他要伊幫他查有沒有錢交易之情形，因為他原本有上班，
    想要找一個新兼職工作，這個帳戶是要用於新的兼職工作，
    他跟伊說他做接送司機，後來他有跟伊說他工作之性質，所
    以請伊幫忙注意帳戶有無錢交易往來，但是伊未親眼目睹他
    去應徵及交付帳戶情形等情，證人之證詞雖與被告所辯相符
    ，惟其僅係聽聞而已，並未親自經驗，尚難遽予採信，且經
    本院另質之被告，其供稱係以其所提供報紙上後面寫有279
    之電話於其兒子交給提款卡之隔天交給應徵工作之人，交提
    款卡當天對方有聯絡其二次云云，惟查，依被告所提供其行
    動電話通聯情形，後面三碼有279之電話於九十七年十一月
    十九日固有多次與被告聯絡，翌日之十一月二十日，卻無該
    電話與被告聯絡，有台灣大哥大明細單總覽一份在卷可參，
    被告所辯即與事實不合，亦難遽予採憑；參以金融帳戶存摺
    、金融卡均係個人交易理財之重要物品，而利用人頭帳戶轉
    帳詐欺之案例，近年來報章新聞多所披露，復經政府多方宣
    導，一般民眾對此種利用人頭帳戶之犯案手法，自應知悉而
    有所預見。況被告對於自稱人事應徵之「丁先生」並不熟識
    ，自始並無其真實姓名及確實之身分，其間並無任何信賴基
    礎，乃竟會將其子乙○○所有之個人重要的金融帳戶金融卡
    及密碼、身分證影本交給真實姓名年籍不詳之人，非惟與一
    般人事應徵過程有別，且其又如何確保得以取回提款卡？再
    者，被告於主觀上既已認知取得上開金融帳戶金融卡及密碼
    之人，將以之供妨害風化犯罪收付贓款使用，則其對於取得
    該帳戶金融卡及密碼之人，亦可能用於幫助詐欺犯罪集團詐
    騙社會大眾匯款至該帳戶一節，又豈有不知之理，乃竟仍決
    意交付他人供任意使用，其主觀上顯有幫助詐欺犯罪之不確
    定犯意。本案事證明確，被告犯行堪以認定。
二、被告以幫助詐欺之意思，參與詐欺取財犯罪構成要件以外之
    行為，為幫助犯，核其所為，係犯刑法第30條第1項、第339
    條第1項之幫助詐欺取財罪，公訴人起訴原認為被告係犯刑
    法第339條第2項之幫助得利罪嫌，惟蒞庭檢察官已於辯論時
    更正為被告係犯刑法第339條第1項之幫助詐欺取財罪嫌，本
    院自無毋庸再變更起訴條文，附此敘明，被告因偽造文書案
    件，經判處有期徒刑九月確定，甫於97年6月5日執行完畢，
    有台灣高等法院被告前案紀錄表在卷足稽，其於執行徒刑完
    畢後五年內再故意犯本件有期徒刑以上之罪，係累犯，依刑
    法第四十七條第一項規定加重其刑。爰審酌被告素行不佳、
    犯罪動機、所生損害，及犯後態度等一切情狀，量處如主文
    所示之刑，並諭知易科罰金之折算標準。
三、據上論斷，應依刑事訴訟法第二百九十九條第一項前段，刑
    法第三百三十九條第一項、第三十條、第四十七條第一項、
    第四十一條第一項前段，刑法施行法第一條之一，判決如主
    文。
中    華    民    國    98    年    6     月    23    日
                  刑事第一庭    審判長法  官  林宜民
                                      法  官  許惠瑜
                                      法  官  林清鈞
以上正本證明與原本無異。
如不服本判決應於收受判決後10日內向本院提出上訴書狀，並應
敘述具體理由；其未敘述上訴理由者，應於上訴期間屆滿後20日
內向本院補提理由書（均須按他造當事人之人數附繕本）「切勿
逕送上級法院」。
                                      書記官  陳貴卿
中    華    民    國    98    年    6     月    23    日
附錄論罪科刑法條
中華民國刑法第339條第1項
意圖為自己或第三人不法之所有，以詐術使人將本人或第三人之
物交付者，處5年以下有期徒刑、拘役或科或併科1千元以下罰金
。


司法院資訊處製作；財團法人民間司法改革基金會備份。
